【裁判字號】    97,抗,626
【裁判日期】    970811
【裁判案由】    本票裁定
【裁判全文】
臺灣臺北地方法院民事裁定               97年度抗字第626號
抗  告  人    台御建設股份有限公司
兼法定代理人  乙○○
抗  告  人    甲○○
相  對  人    台新國際商業銀行股份有限公司
法定代理人    丙○○
上列當事人間本票裁定事件，抗告人對於民國97年6 月25日本院
簡易庭所為之97年度票字第23285 號民事裁定提起抗告，本院裁
定如下：
    主  文
抗告駁回。
抗告費用新臺幣壹仟元由抗告人負擔。
    理  由
一、本件抗告意旨略以：相對人執有之系爭本票非供提示之用，
    且其亦未曾向抗告人為付款之提示，況原裁定准予強制執行
    之債務，抗告人業簽發發票日：民國97年3 月31日、97年4
    月15日、97年4 月29日，金額：新臺幣（下同）1 千萬元、
    5 百萬元、4 千5 百萬元之支票3 紙清償之，相對人重複請
    求，實非適法，爰請求將原裁定廢棄等語。
二、按執票人向本票發票人行使追索權時，得聲請法院裁定後強
    制執行，票據法第123 條定有明文。本票執票人，依票據法
    第123 條規定，聲請法院裁定許可對本票強制執行，係屬非
    訟事件，此項聲請之裁定及抗告法院之裁定，僅依非訟事件
    程序以審查強制執行許可與否，並無確定實體上法律關係存
    否之效力，如發票人就票據債務之存否有爭執時，應由發票
    人提起確認之訴，以資解決。又本票如已載明免除作成拒絕
    證書，執票人聲請裁定准予強制執行時，即毋庸提出已為付
    款提示之證據。而本票執票人依票據法第123 條規定向本票
    發票人行使追索權，聲請法院裁定准予強制執行，係屬非訟
    事件，對於此項聲請所為裁定，僅依非訟事件程序，就本票
    形式上之要件是否具備予以審查為已足。本票發票人如主張
    執票人未為提示，依票據法第124 條準用同法第95條但書之
    規定，應由其負舉證之責（最高法院57年臺抗字第76號判例
    、84年臺抗字第22號裁定意旨參照）。
三、本件相對人主張其執有抗告人於95年6 月29日所簽發，金額
    244,000,000 元，到期日97年2 月29日，並免除作成拒絕證
    書之本票乙紙，詎於到期日經提示未獲付款，尚欠本金60,1
    06,888元未償，為此聲請原法院裁定准予強制執行等情，已
    據其提出與所述相符之本票為證，系爭本票從形式上觀之，
    符合票據法第123 條規定，本院裁定准予強制執行，於法並
    無不合。雖抗告人主張相對人未為付款之提示，且該筆債務
    業經清償等語。惟系爭本票既已載明免除作成拒絕證書，相
    對人聲請裁定准予強制執行時，即毋庸提出已為付款提示之
    證據，而應由主張相對人未為付款提示之抗告人負舉證之責
    ，抗告人既未能舉證以實其說，其主張相對人未為付款之提
    示，不得行使追索權等語，即非有據。至系爭本票債務是否
    業經清償，屬實體法上之爭執，應由抗告人另行提起訴訟，
    以資解決，非本件非訟程序所得審究。從而，抗告意旨指摘
    原裁定不當，求予廢棄，為無理由，應予駁回。
四、據上論結，本件抗告為無理由，爰依非訟事件法第46條、第
    21條第2 項、第24條第1 項，民事訴訟法第495 條之1 第1
    項、第449 條第1 項、第85條第1項前段，裁定如主文。
中    華    民    國    97    年    8     月    11    日
                  民事第二庭審判長  法  官  黃蓓蓓
                                    法  官  吳淑惠
                                    法  官  陳秀貞
以上正本係照原本作成。
本裁定除以適用法規顯有錯誤為理由，並經本院許可外，不得再
抗告。如提起再抗告，應於收受後10日內委任律師為訴訟代理人
向本院提出再抗告狀。並繳納再抗告費新臺幣1,000 元。
中    華    民    國    97    年    8     月    11    日
                                    書記官  劉碧輝


司法院資訊處製作；財團法人民間司法改革基金會備份。
